【裁判字號】    89,訴,757
【裁判日期】    900411
【裁判案由】    徵收補償
【裁判全文】
臺中高等行政法院判決                            八十九年度訴字第七五七號
    原      告  乙○○
                丙○○
                丁○○
                戊○○
    訴訟代理人  甲○○
    代  表  人  己○○
右當事人間因徵收補償事件，原告提起行政訴訟，本院判決如左：
    主  文
原告之訴駁回。
訴訟費用由原告負擔。
    事  實
甲、事實概要：、原告主張其被繼承人詹玉枝所有坐落台中縣豐原市○○段七二九之
    三一地號上地上房屋，即門牌豐原市○○路一三三號房屋一棟，於民國七十七年
    為豐原市○○○○○道路拓寬工程所拆除，並由被告核發新台幣（下同）三十六
    萬四千八百二十五元，然詹玉枝並未受補償，而於八十八年一月二十日死亡，經
    原告處理遺產時始發覺，請求被告給付該地上物補償遭拒，爰提起本件行政訴訟
    。
乙、兩造聲明：
一、原告聲明求為判決：請求被告應給付原告五人每人各七萬二千九百六十五元及自
    起訴狀繕本送達被告之翌日起按年息百分之五計算之利息。
二、被告聲明求為判決：原告之訴駁回。
丙、兩造之陳述：
壹、原告起訴意旨略以：
一、按「人民與中央或地方機關間，因公法上原因發生財產上之給付，得提起給付訴
    訟」行政訴訟法第八條第一項定有明文。
二、本件經原告向被告查詢，被告答稱係原補償清冊漏列受償人詹玉枝致未受償云云
    ，原告仍於八十九年十月四日提出申請書請求補發，嗣被告竟於八十九年十月十
    日函稱該筆地上物補償費已由蔡林月領訖，但原告與蔡林月並不認識，亦不知其
    係何許人，被告將補償費發交該蔡林月顯有弊端，而於八十九年十月廿四日申請
    查辦，其後被告又先後於八十九年十一月二日及同月十四日函告原告至被告工務
    課查明，後又以資料已請台灣土地銀行豐原分行提供補償費明細表資料云云推託
    ，而拒不給付。然詹玉枝既未委任該蔡林月領取該筆補償費，被告自應負給付該
    地上物補償費予原告之責任。
貳、被告答辯意旨略以：
一、按中央地政機關於核准徵收土地後，應將原案全部通知該土地所在地之該管直轄
    市或縣市地政機關；直轄市或縣市地政機關於接到中央地政機關通知核准徵收土
    地案時，應即公告，並通知土地所有權人及他項權利人；前項公告之期間為三十
    日；徵收土地應給予之補償地價補償費及遷移費，由該管直轄市或縣市地政機關
    規定之；徵收土地時，其改良物應一併徵收；土地改良物被徵收時，其應受之補
    償費，由該管直轄市或縣市地政機關會同有關機關估定之；土地法第二百二十五
    條、第二百二十七條第一、二項、第二百三十六條第一項、第二百十五條第一項
    前段及第二百四十一條別定有明文。是土地徵收案件（含建築改良物）乃由內政
    部核准，再由縣（市）政府負責為徵收之公告及通知，並由縣（市）政府負責核
    發土地及建築改良物之徵收補償費及建築物之拆除補償費，換言之，鄉鎮市公所
    並非為土地徵收案件（含建築改良物）之地方主管機關。
二、原告所指稱之豐原市一○之一○號道路拓寬工程，該公共工程徵收補償作業之地
    方主管機關為台中縣政府，並非被告，被告僅為該公共工程用地之需地機關，土
    地之徵收補償費參照土地法上開相關規定，乃係由縣（市）政府負責發放；另關
    於土地徵收須一併徵收建築改良物，有關拆除建築改良物之徵收補償標準，被告
    之上級機關台中縣政府則依土地法第二百四十一條之規定，另訂「台中縣辦理公
    共工程拆除建築物改良物補償辦法」，換言之，建築改良物徵收補償費之發放，
    絕非屬被告。依原告起訴狀之記載本件乃屬發放建築改良物徵收補償費之爭議事
    件，然建築改良物徵收補償費之發放乃屬台中縣政府之職權，並非由被告負責發
    放，原告卻誤向被告為本件請求給付建築改良物徵收補償費，其程序應有未合。
三、依原告起訴狀主張：系爭建築改良物徵收補償費乃誤發放予訴外人蔡林月，而未
    發放渠等之被繼承人詹玉枝等語；由此以觀，系爭建築改良物徵收補償費既發放
    予訴外人蔡林月，台中縣政府與蔡林月之間顯存在行政處分，然原告等人迄今未
    向台中縣政府主張系爭補償費發放予蔡林月之行政處分應予撤銷，即遽行提起本
    件訴訟，其起訴程序亦不符行政訴訟法第八條第二項之規定甚明。
四、關於建築改良物徵收補償費之發放，兩造並未存有公法上之給付義務，已如前述
    ，再原告亦未證明渠等之被繼承人詹玉枝對被告有系爭建築改良物徵收補償費之
    公法請求權存在，即遽行提起本件訴訟，依其所述之事實在法律上顯無理由，為
    此請以判決駁回原告之訴。
    理    由
一、按「徵收土地應給予之補償地價、補償費及遷移費，由該管直轄巿或縣（巿）地
    政機關規定之。前項補償地價補償費及遷移費，均由需用土地人負擔，並繳交該
    管直轄巿或縣（巿）地政機關轉發之。」；「被徵收土地補償金額之計算與發
    給，由需用土地人委託該管直轄巿或縣（巿）地政機關為之。」為土地法第二百
    三十六條及土地法施行法第第五十八條所分別明定。是被徵收土地補償費，並非
    由需用土地人所直接發給。本件原告等起訴稱：原告等之被繼承人詹玉枝所坐落
    台中縣豐原市○○段七二九之三一地號土地上即門牌豐原市○○路一三三號房屋
    ，於七十七年為豐原市○○○○○道路拓寬工程所拆除，並由被告核發三十六萬
    四千八百二十五元地上物補償費，然詹玉枝並未受補償，而於八十八年一月二十
    日死亡，經原告處理遺產時始發覺，並即向被告查詢，又於八十九年十月四日提
    出申請書請求被告補發，惟為被告函稱該筆地上物補償費已由蔡林月領訖而否准
    所請，原告事後再申請查辦，被告仍託詞拒付，爰依行政訴訟法第八條第一項之
    規定，請求被告應給付原告五人每人各七萬二千九百六十五元地上物補償費及法
    定遲延利息云云。
二、查本件原告所稱之台中縣豐原市一○之一○號道路拓寬工程，依首揭法條規定及
    說明，該公共工程徵收補償作業之地方主管機關應為台中縣政府，並非被告，而
    本件被告雖為該項公共工程用地之需用土地人，但對於補償金額之發給，並非直
    接義務人。另原告又稱該徵收事件，關於系爭建築改良物之徵收補償費，係被告
    誤發放予訴外人蔡林月，而未發放渠等之被繼承人詹玉枝，則系爭建築改良物徵
    收補償費辦理徵收機關即台中縣政府將之發放予訴外人蔡林月，足認本件建築改
    良物一併徵收補償之行政處分，應存在於台中縣政府與蔡林月之間。此徵諸原告
    於本院言詞辯論時，稱系爭補償費之公告對象為何人其亦不確定，而可證明。故
    本件尚難認原告對辦理徵收機關有因公法上原因而發生財產上之給付請求權存在
    。況從認原告就本件徵收系爭建築改良物，對於補償費之取得有公法上之財產請
    求權，然因本件被告亦非屬原告得對之為請求之人，是原告對被告提起本件給付
    之訴，難謂有理由，其訴應予駁回。
三、依行政訴訟法第一百九十五條第一項後段、第九十八條第三項前段，判決如主文
    。
中    華    民    國     九十        年      四      月    十一        日
                    臺 中 高 等 行 政 法 院  第 四 庭
                                審 判 長 法  官      沈  應  南
                                         法  官      黃  淑  玲
                                         法  官      許  武  峰
右正本證明與原本無異。
如不服本判決，應於判決送達後二十日內向本院提出上訴書狀，其未表明上訴理由者
，應於提起上訴後二十日內向本院提出上訴理由書（須依對造人數附具繕本）；如於
本判決宣示或公告後送達前提起上訴者，應於判決送達後二十日內補提上訴理由書（
須附繕本）。未表明上訴理由者，逕以裁定駁回。
提起上訴應預繳送達用雙掛號郵票拾份 (每份三十四元)。
中    華    民    國     九十        年      四      月    十二        日
                                     法院書記官      詹  靜  宜


司法院資訊處製作；財團法人民間司法改革基金會備份。
